【裁判字號】    95,毒抗,168
【裁判日期】    950502
【裁判案由】    毒品危害防制條例
【裁判全文】
臺灣高等法院刑事裁定                95年度毒抗字第168號
抗  告  人  臺灣桃園地方法院檢察署檢察官
被      告  甲○○
上列抗告人因被告毒品危害防制條例案件，不服臺灣桃園地方法
院中華民國95年2月27日裁定（95年度毒聲字第25號），提起抗
告，本院裁定如下：
    主  文
抗告駁回。
    理  由
一、原裁定意旨略以：毒品危害防制條例第20條、第23條之立法
    理由，係著眼於觀察、勒戒或強制戒治之執行，是否足生遮
    斷之效果，而為不同之處置，是修正後毒品危害防制條例第
    20條第3項規定「觀察、勒戒或強制戒治執行完畢後，五年
    後再犯」，應係指前次觀察、勒戒或強制戒治執行完畢釋放
    後五年內均未再有任何施用毒品之犯行。被告甲○○於89年
    7月2日強制戒治處分執行完畢後之91年至93年間，曾多次違
    法施用第二級毒品，先後經原審以92年度壢簡字第1466號簡
    易判決、93年度壢簡字第656號簡易判決，分別判處徒刑六
    月，並以93年度聲字第2563號裁定，定其應執行刑有期徒刑
    十一月確定，自93年3月25日入監執行，並接續執行他案，
    迄至94年6月18日始縮短刑期執行完畢。顯見於89年間對被
    告所實施之強制戒治處分，並未足以遮斷其施用毒品之癮。
    是本件被告於94年10月25日12時許之非法施用第二級毒品安
    非他命犯行，尚難僅以犯行時間係在上開強制戒治執行完畢
    五年後，遽認已經發生遮斷作用，於經裁定令入觀察勒戒處
    所施以觀察、勒戒之處遇後，即可獲得檢察官不起訴處分之
    寬典（即與前揭經判處罪刑之犯行異其處理），如此對於未
    戒斷毒癮仍一再施用毒品犯行之行為人，僅以五年為分界點
    而異其處理程序（五年內之施用行為處以刑罰，施用至五年
    後之犯行卻施以觀察勒戒處分）顯非毒品危害防制條例之立
    法本旨，亦與修法意旨有違，從而駁回檢察官之將被告送觀
    察、勒戒之聲請。
二、本件抗告意旨略以：被告甲○○前因施用第二級毒品案件，
    先後經依臺灣桃園地方法院裁定送觀察、勒戒、強制戒治及
    停止戒治交付保護管束，而於89年7月2日保護管束期滿，並
    由本署檢察官於89年7月26日以89年度戒偵字第375號為不起
    訴處分確定，且復因施用第二級毒品案件，經臺灣桃園地方
    法院以92年度毒聲字第699號裁定令入戒治處所施以強制戒
    治一年，嗣雖於93年1月9日因毒品危害防制條例修正依新法
    逕予報結而釋放，惟其戒毒療程係因法律另有規定而中斷，
    並非完成法律所預設足以戒斷毒癮之治療程序而釋放，自不
    得將之視為「執行完畢釋放」。因此，被告再於94年10月25
    日12時許，在桃園縣新屋鄉笨港村五鄰榕樹下66之6號施用
    第二級毒品安非他命之犯行，距前次被告最後一次強制戒治
    執行完畢釋放（即89年7月2日停止戒治後交付保護管束期滿
    ）之時間已相距五年，基於毒品危害防制條例第20條、23條
    之文義解釋及罪刑法定主義，自應聲請裁定法院裁定觀察勒
    戒，原審疏未詳察，率予駁回聲請，實有未洽等語。
三、經查：
  (一)民國92年7月9日新修正之毒品危害防制條例刪除二犯及三犯
    之規定，一改修法前繁雜之處遇程序，僅將施用毒品者簡化
    區分為初犯、再犯，並認施用毒品者係屬病患性犯人，以觀
    察、勒戒戒除其身癮，並以強制戒治去除其心癮。而依修正
    後之毒品危害防制條例，就施用毒品者，祇於「初犯」及「
    五年後再犯」二種情形，有其追訴條件之限制，即須於初犯
    經觀察、勒戒或強制戒治釋放後，五年內均無施用毒品之行
    為，始能認其前所實施之觀察、勒戒或強制戒治已足遮斷毒
    癮，而得於五年後再犯時，再予適用初犯之規定，重行觀察
    、勒戒等程序。倘五年內已經再犯，被依法追訴處罰，縱其
    第三次（或第三次以上）施用毒品之時間在初犯釋放五年以
    後，即與「五年後再犯」之情形有別，且因已於「五年內再
    犯」，顯見其再犯率甚高，原實施觀察、勒戒或強制戒治，
    已無法收其實效，而無五年戒斷期之存在，自無再經觀察、
    勒戒及強制戒治之必要，應由檢察官逕行起訴，始符新法修
    正之本旨（最高法院95年台非字第59號判決意旨參照）。
  (二)本件被告甲○○前於88年間因施用毒品案件，經送觀察、勒
    戒，認有繼續施用毒品之傾向，經原審以88年度毒聲字第37
    51號裁定強制戒治，執行中因戒治成效良好而經原審裁定停
    止戒治，所餘期間併付保護管束，至89年7月2日保護管束期
    滿後，經台灣桃園地方法院檢察署檢察官於89年7月26日以8
    9年度戒偵字第375號為不起訴處分確定；又於91年間，再度
    因施用毒品案件，經台灣桃園地方法院檢察署檢察官向原審
    聲請裁定令入強制戒治處所施以強制戒治獲准，並聲請簡易
    判決處刑，嗣經原審本院以92年度壢簡字第1466號簡易判決
    判處有期徒刑六月，於93年1月22日確定，惟被告甲○○於9
    2年9月8日始到案執行強制戒治，卻因毒品危害防制條例於9
    3年1月9日修正施行而釋放出所（按：此係因法律另有規定
    而中斷，並非完成法律所預設足以戒斷毒癮之治療程序而釋
    放，故五年之起算點，應為第一次觀察勒戒執行完畢即89年
    7月2日停止戒治後交付保護管束期滿起算，此節原裁定與抗
    告理由所持見解同一）；被告再於93年間因施用第二級毒品
    案件，復為原審以93年度壢簡字第656號簡易判決判處有期
    徒刑六月，於同年9月21日確定；上開二罪後經原審以93年
    度聲字第2563號裁定，定其應執行刑為有期徒刑十一月確定
    ，並於93年3月25日入監執行，此有上開不起訴處分書、刑
    事簡易判決書及本院被告前案紀錄表等件在卷可稽。
  (三)被告甲○○既於89年7月2日強制戒治處分執行完畢後之91年
    至93年間，又多次違法施用第二級毒品，經原審判刑確定，
    揆諸前揭最高法院判決意旨，其本次施用毒品之犯行（即於
    94年10月25日12時許，在桃園縣新屋鄉笨港村五鄰榕樹下66
    之6號施用第二級毒品安非他命），自無再經觀察、勒戒及
    強制戒治之必要，應由檢察官逕行起訴。抗告意旨以本次施
    用毒品犯行時間，距89年7月2日停止戒治後交付保護管束期
    滿之時間，已相距五年，指摘原裁定駁回檢察官之觀察、勒
    戒聲請為不當云云，為無理由，應予駁回。
據上論斷，應依刑事訴訟法第412條裁定如主文。
中    華    民    國    95    年    5     月    2     日
                  刑事第十八庭審判長法  官  溫耀源
                                    法  官  周政達
                                    法  官  邱同印
以上正本證明與原本無異。
不得再抗告。
                                    書記官  莊昭樹
中    華    民    國    95    年    5     月    2     日


司法院資訊處製作；財團法人民間司法改革基金會備份。
